【裁判字號】    97,消債更,793
【裁判日期】    971107
【裁判案由】    更生事件
【裁判全文】
臺灣臺南地方法院民事裁定           97年度消債更字第793號
聲請人即債務人 甲○○ 住台南.
代    理    人 張仁懷律師
上列當事人聲請消費者債務清理事件聲請更生，本院裁定如下：
    主  文
債務人甲○○自民國九十七年十一月十日十七時起開始更生程序
。
    理  由
一、按債務人不能清償債務或有不能清償之虞，且無擔保或無優
    先權之債務總額未逾新臺幣（下同）1,200 萬元者，於法院
    裁定開始清算程序或宣告破產前，得向法院聲請更生。法院
    開始更生程序之裁定，應載明其年、月、日、時，並即時發
    生效力，消費者債務清理條例第3 條、第42條第1 項、第45
    條第1 項定有明文。又按債務人對於金融機構因消費借貸、
    自用住宅借款、信用卡或現金卡契約而負債務，在聲請更生
    或清算前，應提出債權人清冊，以書面向最大債權金融機構
    請求協商債務清償方案，並表明共同協商之意旨，債務人與
    金融機構協商成立者，不得聲請更生或清算，但因不可歸責
    於己之事由，致履行顯有重大困難者，不在此限，亦為同條
    例第151 條第1 、5 項所明定。
二、本件聲請意旨略以：聲請人即債務人甲○○現任職奇美電子
    股份有限公司，每月薪資約30,000元，此外，僅有財產汽車
    1 部（西元2005年出廠，排氣量1584CC），然累積債務總金
    額達1,204,833 元，前曾依中華民國銀行公會會員辦理消費
    金融案件無擔保債務協商機制，與債權人中國信託商業銀行
    等9 家行庫成立協商，每月應還款10,926元，惟聲請人於民
    國95年協商成立不久，次子田有勝於95年9 月19日出生，為
    此增加撫育子女費用之支出，聲請人每月薪資扣除生活必要
    費用及扶養費用等至少24,924元後，已不足清償協商款，乃
    不得已毀諾，有不可歸責於己致履行協商條件顯有重大困難
    之事由，符合消費者債務清理條例第3 條、第151 條第5 項
    但書之規定，爰依上開規定，提出財產及收入狀況說明書、
    債權人清冊、債務人清冊，聲請更生等語。
三、經查：
(一)、聲請人無擔保或無優先權之債務總額確實未逾1,200 萬元等
    情，有債務人提出之財團法人金融聯合徵信中心當事人查詢
    個人資料回覆書及各債權人債權陳報狀可憑。又聲請人前曾
    依照中華民國銀行公會會員辦理消費金融案件無擔保債務協
    商機制，與債權人中國信託商業銀行等9 家銀行成立協商，
    每月應還款金額為10,926元等情，亦經聲請人提出協議書、
    無擔保還款計劃及各債權人陳報狀附卷可稽。另聲請人前未
    曾經法院宣告清算程序或宣告破產，亦未曾依消費者債務清
    理條例或破產法之規定而受刑之宣告等情，有本院民事紀錄
    科查詢表、臺灣高等法院被告前案紀錄表在卷可憑。
(二)、聲請人主張現任職奇美電子股份有限公司員工，每月薪資約
    30,000元，除此薪資收入外，僅有汽車1 輛，然累計債務總
    金額已達1,204,833 元，而聲請人配偶田和川每月薪資約24
    ,799 元 ；聲請人於95年協商成立不久，次子田有勝於95年
    9 月19日出生，為此增加撫育子女費用之支出，聲請人每月
    薪資扣除生活必要費用及扶養3 名子女費用等至少24,924元
    ，包括房租每月支出10,000元（聲請人與其配偶各負擔一半
    ，聲請人每月負擔5,000 元）、汽車貸款10,535元（聲請人
    與其配偶各負擔一半，聲請人每月負擔5,268 元）、保險費
    2,504 元、電話費500 元、長女田佩瀅幼稚園教育費每月5,
    667 元（聲請人與其配偶各負擔一半，聲請人每月負擔2,83
    4 元支出）、奶粉費1,380 元、尿布費438 元及一家5 口膳
    食費14,000元（聲請人與其配偶各負擔一半，聲請人每月負
    擔7,000 元），已不足清償協商款等情之事實，業據其提出
    財產及收入狀況說明書、債務人清冊、債權人清冊、聲請人
    財政部臺灣省南區國稅局95年度、96年度綜合所得稅各類所
    得資料清單及財產歸屬資料清單、聲請人配偶田和川財政部
    臺灣省南區國稅局95年度綜合所得稅各類所得資料清單、勞
    工保險被保險人投保資料表、戶籍謄本、財團法人金融聯合
    徵信中心當事人查詢個人資料（信用報告）回覆書、房租支
    出證明書、客戶分期繳款紀錄查詢表、保險費收據、幼稚園
    收費收據、奶粉收據、尿布收據、第一銀行、郵局、寶來公
    司存摺封面及內頁資料為證，並經本院依職權調取聲請人之
    勞保資料、電子稅務閘門財產所得調件明細表等資料，另經
    本院依職權函查奇美電子股份有限公司，經該公司以97奇電
    總字第1037號函覆本院，核屬相符，堪認債務人確已達不能
    清償債務或有不能清償之虞之程度。聲請人所列舉之金額，
    衡諸現今一般基本生活水準，尚屬相當，則其收入扣除上開
    必要支出後，顯已不足清償前所為之協商款項。聲請人因次
    子田有勝於95年9 月19日出生，增加扶養子女之費用及履行
    協商條件之因難，其主張有不可歸責於己之事由致履行顯有
    困難，尚堪採信。
四、綜上所述，聲請人僅係一般消費者，並未從事營業，其已達
    不能清償債務或有不能清償之虞之程度，其中無擔保或無優
    先權之債務，在1,200 萬元以下，之前雖與各債權銀行達成
    協議，但因不可歸責於己之事由，致履行上開協議顯有重大
    困難，且未經法院裁定開始清算程序或宣告破產，又查無消
    費者債務清理條例第6 條第3 項、第8 條或第46條各款所定
    駁回更生聲請之事由，聲請人聲請更生，應屬有據，爰裁定
    如主文。
中    華    民    國    97    年    11    月    7     日
              民事第一庭  法  官  楊清安
以上正本係照原本作成。
本裁定不得抗告。
本裁定已於97年11月10日下午5時公告。
中    華    民    國    97    年    11    月    7     日
                          書記官  高惠美


司法院資訊處製作；財團法人民間司法改革基金會備份。
